臺灣桃園地方法院刑事判決
109年度訴字第588號
公  訴  人  臺灣桃園地方檢察署檢察官 
被      告  白俊峰


指定辯護人  黃國城律師（義務辯護律師）
上列被告因違反槍砲彈藥刀械管制條例案件，經檢察官提起公訴
（109年度偵字12375號），本院判決如下：
    主  文
甲○○無罪。
    理  由
一、公訴意旨略以：被告甲○○明知具殺傷力之槍枝，係槍砲彈藥
    刀械管制條例所列管之違禁物，未經主管機關許可，不得無
    故持有，竟基於持有可發射子彈具殺傷力之改造槍枝犯意，
    於民國108年7月27日中午12時許，透過蝦皮拍賣網站、以其
    帳號「ago98075」向帳號「abaw4」之少年曾○（所涉違反槍
    砲彈藥刀械管制條例罪，業經臺灣高等法院少年法庭110年
    度原少訴字第3號判決無罪確定）購買微型槍砲1台（槍枝管
    制編號0000000000，含金屬彈丸1罐、金屬六角扳手1支；下
    稱系爭槍砲）並持有之。因認被告涉犯槍砲彈藥刀械管制條
    例第8條第4項之未經許可持有可發射子彈具有殺傷力改造槍
    枝罪嫌等語。
二、按犯罪事實應依證據認定之，無證據不得認定犯罪事實。不
    能證明被告犯罪或其行為不罰者，應諭知無罪之判決。檢察
    官就被告犯罪事實，應負舉證責任，並指出證明之方法，刑
    事訴訟法第154條第2項、第301條第1項、第161條第1項分別
    定有明文。次按事實之認定，應憑證據，如未能發現相當證
    據，或證據不足以證明，自不能以推測或擬制之方法，以為
    裁判基礎（最高法院40年度台上字第86號判決意旨參照）。
    而認定不利於被告之事實，須依積極證據，苟積極證據不足
    為不利於被告事實之認定時，即應為有利於被告之認定，更
    不必有何有利之證據（最高法院30年度上字第816號判決意
    旨參照）。所謂認定犯罪事實之積極證據，雖不以直接證據
    為限，間接證據亦包括在內，然而無論直接或間接證據，其
    為訴訟上之證明，須於通常一般之人均不致有所懷疑，而得
    確信其為真實之程度者，始得據為有罪之認定，倘其證明尚
    未達到此一程度，而有合理之懷疑存在時，自不能以推測或
    擬制之方法，以為有罪裁判之基礎（最高法院76年度台上字
    第4986號判決意旨參照）。另按槍砲彈藥刀械管制條例第8
    條第4項規定，乃指行為人之故意行為，亦即行為人須對其
    所持有之物屬該條例第4條第1款所示之具有殺傷力槍砲乙節
    ，主觀上有所認識，並進而未經許可持有之，若行為人主觀
    上對該槍枝屬於具有殺傷力槍砲，並無認識，即難以該罪相
    繩（最高法院99年度台上字第5544號判決意旨參照）。
三、公訴意旨認被告甲○○涉犯違反槍砲彈藥刀械管制條例第8條
    第4項罪嫌，無非係以其於警詢及偵查中之供述、臺北市政
    府警察局萬華分局搜索扣押筆錄暨扣押物品目錄表、現場暨
    扣案物品照片、內政部警政署刑事警察局109年5月5日刑鑑
    字第1090040622號鑑定書、樂購蝦皮股份有限公司109年3月
    19日樂購蝦皮字第0200319039S號函檢附之交易明細資料為
    主要論據。
四、訊據被告否認有何違反槍砲彈藥刀械管制條例犯行，辯稱：
    我是在網路上買展示品做擺設而已，我不知道它會造成這樣
    的傷害、會違法，我沒有想到它有殺傷力，賣家在我拿到商
    品後有跟我說他有擊發過，查獲的照片後面那個一顆一顆是
    買的時候附的，我沒有用過，好像是發射的金屬彈等語。辯
    護人辯護略以：本案警員搜索過程具有瑕疵，並未依正當程
    序先按鈴及出示搜索票，即強行進入被告住處、破壞2樓之
    平台小窗戶進入屋內搜索，有違比例原則，故應排除因此扣
    得之系爭槍砲之證據能力；且被告係經由公開網路向賣家購
    得該系爭槍砲，放置在家中明顯位置，顯係作為擺飾之用，
    況鑑識人員無法試射，實難苛求一般民眾得以認識系爭槍砲
    為具有殺傷力之管制槍砲等語。
五、本院之判斷：
（一）按倘法院審理之結果，認為不能證明被告犯罪，而為無罪
      之諭知，即無刑事訴訟法第154條第2項所謂「應依證據認
      定」之犯罪事實之存在。因此，同法第308條前段規定，
      無罪之判決書只須記載主文及理由。而其理由之論敘，僅
      須與卷存證據資料相符，且與經驗法則、論理法則無違即
      可，所使用之證據亦不以具有證據能力者為限，即使不具
      證據能力之傳聞證據，亦非不得資為彈劾證據使用。故無
      罪之判決書，就傳聞證據是否例外具有證據能力，本無須
      於理由內論敘說明（最高法院100年度台上字第2980號判
      決意旨參照），是以，辯護人雖以本案搜索程序違反比例
      原則，主張應排除據以扣得之系爭槍砲之證據能力，然本
      案既經本院審理結果，認為不能證明被告犯罪（詳後述）
      ，自無須就證據能力之認定加以論述，合先敘明。
（二）查被告經臺北市政府警察局萬華分局警員於109年4月11日
      持本院109年度聲搜字第405號搜索票，在其位在桃園市○○
      區○○路000號3樓住處房間內，搜索扣得系爭槍砲，並經內
      政部警政署刑事警察局以檢視法、性能檢驗法鑑定認係微
      型槍砲，以引爆火藥為發射動力，可供發射彈丸使用，認
      具有殺傷力乙節，固有上開搜索票、臺北市政府警察局搜
      索扣押筆錄暨扣押物品目錄表、扣案物品照片、內政部警
      政署刑事警察局109年5月5日刑鑑字第1090040622號鑑定
      書在卷可參，又槍枝殺傷力之鑑定，非必以試射為唯一之
      鑑驗方法，如依「檢視法」、「性能檢驗法」實際操作送
      鑑槍枝之機械結構與功能，經檢測後認其結構完整，且擊
      發功能良好、正常，可供擊發適用子彈使用，而為具殺傷
      力之研判，茍非其鑑定有未盡確實或欠缺完備情事，即不
      得以未經實彈射擊鑑測，遽認其鑑定結果為不可採（最高
      法院103年度台上字第298號判決意旨參照），準此，本案
      系爭槍砲未經鑑定機關以試射法進行鑑驗，雖不得逕以否
      認其鑑定結果，然仍須審酌鑑定過程之完備與否。
（三）次查，本院前曾就系爭槍砲係無擊發裝置及持握裝置，與
      一般槍枝不同，能否以一般鑑定槍枝之檢視法及性能檢驗
      法認定殺傷力之有無等問題函詢前揭鑑定單位，經該局函
      覆略以：系爭槍砲以檢視法檢視，其外型與一般槍枝不同
      ，非設計攻擊發子彈使用，自不具明顯之持握裝置，及擊
      發裝置，其結構與早期之加農砲相似，但尺寸縮小，復以
      性能檢驗法鑑定，其砲管為金屬材質且暢通，後方活動式
      砲閂亦具暢通之火藥引線槽，可從砲口裝入適當大小之金
      屬彈丸，另由後方裝入爆竹或火藥，以點燃引線方式引爆
      火藥為發射動力，可供發射彈丸使用，另鑑定單位曾就此
      類微型槍砲進行試射，可供發射具殺傷力之金屬彈丸，有
      該局110年2月19日刑鑑字第1098041144號函在卷可參（見
      本院卷一第353頁）；另經鑑定證人乙○○到庭具結證稱略
      以：將系爭槍砲稱為槍也不太適當，它基本上是模仿國外
      的砲做縮小版的產品，經過我們內部鑑定，實際試射過的
      結果，發現它發射出來的金屬彈丸的單位面積動能已經達
      到國家殺傷力的標準，因為不是一般槍枝，所以比較早接
      到這種槍砲的承辦人有實際裝填相關金屬彈丸及爆竹進行
      試射，所以我們在內部實證發現它的確可以達殺傷力以上
      標準，所以之後相同的案件我們只有檢查它是不是可以供
      這樣操作來引爆火藥，就足供認定它具殺傷力，這種微型
      的砲，我們實務上發現它可以放爆竹，就是一個小爆竹旁
      邊有一根引線，那你不用爆竹，它在槍膛的空間就可以塞
      火藥，火藥量是決定它威力的重要因素，通常我們裝進去
      有打超過20以上，相當大的數據我們就可已有信心認為是
      以可承受相當的膛壓，系爭槍砲所試用的發射物跟一般槍
      砲刀械管制條例的有底火子彈是不同的東西，我提出的2
      份鑑定書，我有幫忙其中1件，實際參與過程係把爆竹切
      開露出火藥塞進去，直接從後面用明火點燃方式引爆，然
      後發射出那顆彈丸，彈丸前面架一個測速儀，我們利用這
      個速度得到它的動能，再除以彈丸截面積，就可以得到它
      的單位面積動能，就是所謂動能測試法，那個案子好像測
      2次，第一次失敗了，就是速度不夠，第2次有過，承辦人
      就把有過的數據取下來之後，完成他的鑑定書，我不知道
      這一類微型槍砲是哪一家公司出產的，材質都金屬的，但
      材料我沒有辦法回答，因為我沒有做化學成分，槍管材質
      本身會影響殺傷力認定，系爭槍砲跟前一件的材質用肉眼
      認定為金屬就可以了等語（見本院卷二第8至29頁），足
      見系爭槍砲顯與一般槍枝擊發方式不同，而實務上遭查獲
      之相類物品非多，前雖經鑑定單位進行實際試射即動能測
      試法曾獲得超過面積動能大於20焦耳/平方公分之紀錄，
      並採取專業領域普遍接受之性能檢驗法對於後續送驗之相
      類砲臺，在確認係以相同方式操作引爆火藥後，即認定具
      有殺傷力，然前實際試射過程中即發生測出之動能速度未
      達標準之情形，且依據鑑定證人所提出之2份曾施以動能
      測試法之鑑定書，鑑定結果分別為47.8焦耳/平方公分、2
      9.2焦耳/平方公分（見本院卷二第35至61頁），雖均達具
      有殺傷力之標準，然其差異頗大，加以證人證稱槍管材質
      足以影響殺傷力之認定，則在無法確認系爭槍砲與前經試
      射之槍砲材質是否同一之情形下，遽以前揭鑑定結果，而
      以性能檢驗法認定系爭槍砲具有殺傷力，實有疑義。
（四）再者，觀諸系爭槍砲長度約為11公分、高度約5公分、厚
      度約3公分，外觀則為銀色、仿造古砲台形狀之縮小版，
      實與模型玩具十分相似，確易使人誤認；又被告係於108
      年7月27日，在其位在桃園市○○區○○路000號住處，透過蝦
      皮拍賣網站，以其真實姓名、住址、身分證字號申請之帳
      號，向他人購得系爭槍砲等情，業據被告始終坦承不諱，
      並有樂購蝦皮股份有限公司109年3月19日樂購蝦皮字第02
      00319039S號函檢附之交易明細資料（見偵卷第53至62頁
      ），且經本院職權向臺北市政府警察局萬華分局調取之網
      路購物對話紀錄（見本院卷三第12至19頁），可知被告確
      實於購買及收受系爭槍砲後，始詢問賣家使用方式，賣家
      則告以自己沒有玩過，他的朋友有發射成功，故未告知被
      告使用方式；是綜合上情，被告既以真實姓名自公開網路
      平臺購得系爭槍砲，參以系爭槍砲之外型，及被告取得系
      爭槍砲後始詢問其使用方式等節，自難認定被告於購入系
      爭槍砲時，主觀上有何取得並持有具有殺傷力槍砲之意欲
      。
六、綜上所述，公訴人所提出之證據，尚未達於通常一般人均不
    致於有所懷疑，而得確信系爭槍砲具有殺傷力，亦無法證明
    被告主觀上有持有具殺傷力槍砲之故意，本院自無從形成被
    告有罪之確信，揆諸前揭法律規定及意旨，自應為被告無罪
    之諭知。
據上論斷，應依刑事訴訟法第301 條第1 項前段，判決如主文。
 　　
中　　華　　民　　國　　111 　年　　4 　　月　　20　　日
            刑事第十二庭    審判長法　官　張宏任
　　　　　　　　　                法  官  林姿秀
　　　　　　　　　                法  官  陳華媚
以上正本證明與原本無異。
如不服本判決應於收受判決後20日內向本院提出上訴書狀，並應
敘述具體理由。其未敘述上訴理由者，應於上訴期間屆滿後20日
內向本院補提理由書(均須按他造當事人之人數附繕本)「切勿逕
送上級法院」。 
    　　　　　　　　　　　　　　　書記官　王岫雯
中　　華　　民　　國　　111 　年　　4 　　月　　20　　日